【裁判字號】    95,訴,1689
【裁判日期】    950630
【裁判案由】    毒品危害防制條例
【裁判全文】
臺灣臺中地方法院刑事判決              95年度訴字第1689號
公  訴  人  臺灣臺中地方法院檢察署檢察官
被      告  甲○○
                    （現在臺灣臺中監獄臺中分監執行中）
上列被告因毒品危害防制條例案件，經檢察官提起公訴（九十五
年度毒偵字第一七二六、二一○七號），本院合議庭裁定由受命
法官獨任進行簡式審判程序，判決如下：
    主  文
甲○○連續施用第一級毒品，累犯，處有期徒刑拾月；又施用第
二級毒品，累犯，處有期徒刑陸月。應執行有期徒刑壹年貳月。
    犯罪事實
一、甲○○前於民國八十三年間因違反肅清煙毒條例案件，經本
    院先後判處有期徒刑三年二月、三年四月確定，嗣經本院以
    八十四年聲字第一七九號裁定定應執行刑為有期徒刑五年，
    於八十五年八月二十三日假釋出監；又因施用毒品案件，經
    本院以八十七年度毒聲字第七四七號裁定送觀察、勒戒後，
    認有繼續施用毒品傾向，經本院以八十七年毒聲字第一一二
    六號裁定令入戒治所施以強制戒治，於八十八年八月三日期
    滿執行完畢，經臺灣臺中地方法院檢察署檢察官以八十八年
    戒毒偵字第三十六號為不起訴處分確定；再因竊盜罪，經本
    院以八十七年度易字第三七一○號判處有期徒刑一年六月，
    並撤銷前案假釋，執行殘刑二年五月二日並接續執行，於九
    十一年五月二十二日縮短刑期假釋出監，於九十一年八月十
    九日假釋期滿未經撤銷視為執行完畢；復於九十一年間因施
    用毒品案件，經本院以九十一年度毒聲字第二八七七號裁定
    令入戒治處所施以強制戒治，於九十二年六月七日入所戒治
    ，於九十三年一月九日因法律修正報結出所，並經本院以九
    十二年訴緝字第三五五號判處有期徒刑九月確定，於九十三
    年十月八日縮刑期滿執行完畢；又於九十四年間因竊盜罪，
    經本院以九十四年度易字第一六六二號判處有期徒刑一年（
    現在執行中，縮刑期滿日為九十六年二月三日）。
二、詎甲○○猶不知悔改，亦不思徹底戒絕毒品，復於前開強制
    戒治及有期徒刑執行完畢後五年內，另基於施用第一級毒品
    海洛因之概括犯意及施用第二級毒品甲基安非他命（檢察官
    誤載為安非他命）之犯意：
    1.第一級毒品海洛因部分：自九十四年十月二十八日上午某
      時起至九十五年二月三日十七、十八時止，在其位於臺中
      縣大里市○○路二二八號住處及臺中市某旅社等處，以將
      海洛因置於注射針筒內，並摻水稀釋後以注射血管之方式
      ，非法施用第一級毒品海洛因至少多次，平均一天約施用
      三至四次。
    2.第二級毒品甲基安非他命部分：於九十五年二月三日十七
      、十八時許，在其位於臺中縣大里市○○○路二二八號住
      處，以將毒品甲基安非他命置於香煙中燒烤而吸其產生煙
      霧之方式，非法施用第二級毒品甲基安非他命一次。
  嗣甲○○先於九十四年十月二十八日二十一許，在臺中縣大里
  市○○路竹圍巷二十二號，為警搜索查獲；再於九十五年二月
  四日至臺中市警察局第一分局接受檢測，經警採尿送驗，呈可
  待因、嗎啡及甲基安非他命陽性反應，因而查悉上情：
二、案經臺中縣警察局霧峰分局及臺中市警察局第一分局分別報
    請臺灣臺中地方法院檢察署檢察官偵查起訴。
    理    由
一、本件被告甲○○所犯係死刑、無期徒刑、最輕本刑為三年以
    上有期徒刑以外之罪，其於準備程序中就被訴事實為有罪之
    陳述，經告知簡式審判程序之旨，並聽取公訴人及被告之意
    見後，本院合議庭認為適宜而裁定由受命法官獨任進行簡式
    審判程序，合先敘明。
二、上開犯罪事實業據被告甲○○於警詢及本院審理時坦承不諱
    ，且其於警詢時為警採集之尿液，先後經送詮昕科技股份有
    限公司，以氣相析質譜儀ＧＣ／ＭＳ檢驗結果，均呈可待因
    、嗎啡及甲基安非他命陽性反應，此有該公司出具之濫用藥
    物尿液檢驗報告二份附卷可稽（見臺中市警察局第一分局刑
    案偵查卷宗第三頁、臺中縣警察局霧峰分局刑案偵查卷宗第
    二十一頁），足徵被告之自白與事實相符，其確有施用第一
    、二級毒品海洛因及甲基安非他命之犯行，至堪認定。
三、按毒品危害防制條例於九十二年七月九日修正公布，自九十
    三年一月九日施行，其中第二十條、第二十三條將施用毒品
    之刑事處遇程序，區分為「初犯」及「五年內再犯」、「五
    年後再犯」。依其立法理由之說明：「初犯」，經觀察、勒
    戒或強制戒治後，應為不起訴處分或不付審理之裁定；經觀
    察、勒戒或強制戒治執行完畢釋放後，「五年內再犯」者，
    因其再犯率甚高，原實施之觀察、勒戒及強制戒治既已無法
    收其實效，爰依法追訴或裁定交付審理。至於經觀察、勒戒
    或強制戒治執行完畢釋放後，「五年後再犯」者，前所實施
    之觀察、勒戒或強制戒治已足以遮斷其施用毒品之毒癮，為
    期自新及協助其斷除毒癮，仍適用「初犯」規定，先經觀察
    、勒戒或強制戒治之程序。從而依修正後之規定，僅限於「
    初犯」及「五年後再犯」二種情形，始應先經觀察、勒戒或
    強制戒治程序。倘被告於五年內已再犯，經依法追訴處罰，
    縱其第三次（或第三次以上）再度施用毒品之時間，在初犯
    經觀察、勒戒或強制戒治執行完畢釋放五年以後，已不合於
    「五年後再犯」之規定，且因已於「五年內再犯」，顯見其
    再犯率甚高，原實施觀察、勒戒或強制戒治，已無法收其實
    效，即應依該條例第十條處罰（最高法院九十五年五月九日
    第七次刑事庭會議決定意旨參照）。查，被告前因施用毒品
    案件，經本院以八十七年度毒聲字第七四七號裁定送觀察、
    勒戒後，認有繼續施用毒品傾向，經本院以八十七年毒聲字
    第一一二六號裁定令入戒治所施以強制戒治，於八十八年八
    月三日期滿執行完畢，經臺灣臺中地方法院檢察署檢察官以
    八十八年戒毒偵字第三十六號為不起訴處分確定；復於九十
    一年間因施用毒品案件，經本院以九十一年度毒聲字第二八
    七七號裁定令入戒治處所施以強制戒治，於九十二年六月七
    日入所戒治，於九十三年一月九日因法律修正報結出所，並
    經本院以九十二年訴緝字第三五五號判處有期徒刑九月確定
    等情，亦有臺灣高等法院被告全國前案紀錄表、臺灣臺中地
    方法院檢察署刑案資料查註紀錄表可佐，由此可知，被告在
    前次強制戒治執行完畢後五年內，曾再犯施用毒品案件，並
    經本院判刑確定，是被告前次所為之強制戒治治療程序，顯
    未能收到祛除毒癮之實效，參諸首揭說明，被告再犯本件施
    用第一級毒品之犯行，應依法論科。
三、按海洛因、甲基安非他命分係毒品危害防制條例第二條第二
    項第一、二款所定之第一、二級毒品，不得非法施用。故核
    被告所為，係犯毒品危害防制條例第十條第一項之施用第一
    級毒品罪及同條例第十條第二項之施用第二級毒品罪。其因
    施用第一、二級毒品而持有第一、二級毒品之低度行為，為
    施用之高度行為所吸收，不另論罪。被告先後多次施用第一
    級毒品海洛因犯行，均時間緊接，犯罪構成要件相同，顯係
    基於概括犯意為之，應依連續犯之規定論以一罪，並加重其
    刑。又被告所犯上開二罪，犯意各別，行為互殊，罪名不同
    ，應分論併罰。再被告有如犯罪事實欄所載曾受有期徒刑執
    行完畢之前科，此有臺灣臺中地方法院檢察署刑案資料查註
    紀錄表及臺灣高等法院被告全國前案紀錄表各一份在卷足憑
    ，其於五年以內再犯本件有期徒刑以上之罪，為累犯，應依
    刑法第四十七條之規定，遞加重其刑。爰審酌被告一再施用
    毒品，經有期徒刑執行完畢後，仍不知戒惕，再次施用第一
    級毒品、第二級毒品，無視於毒品對於自身健康之戕害及國
    家對於杜絕毒品犯罪之禁令，不知戒除惡習，然念及被告坦
    承施用毒品犯行，態度尚稱良好，其施用毒品海洛因及安非
    他命並無危害他人，本之施用毒品者均有相當程度之成癮性
    及心理依賴，其犯罪心態與一般刑法犯罪之本質並不相同，
    容應以「病人」之角度為考量，並側重適當之醫學治療及心
    理矯治為宜，及被告施用毒品之次數等一切情狀，分別量處
    如主文所示之刑，並定其應執行刑。
據上論斷，應依刑事訴訟法第二百七十三條之一第一項、第二百
九十九條第一項前段，毒品危害防制條例第十條第一項、第二項
，刑法第十一條前段、第五十六條、第四十七條、第五十一條第
五款，判決如主文。
本案經檢察官乙○○到庭執行職務。
中    華    民    國    95    年     6    月    30    日
                  刑事第八庭    法  官  洪堯讚
上正本證明與原本無異。
如不服本判決，應於送達後十日內向本院提出上訴狀（須附繕
本），上訴於台灣高等法院台中分院。
                                書記官  柳寶倫
中    華    民    國    95    年     6    月    30    日
附錄本案論罪科刑法條
毒品危害防制條例第十條
施用第一級毒品者，處六月以上五年以下有期徒刑。
施用第二級毒品者，處三年以下有期徒刑。


司法院資訊處製作；財團法人民間司法改革基金會備份。
